臺灣高等法院民事裁定　　　　　　　　　100年度聲字第172號
聲　請　人　楊景川
上列聲請人與相對人吳張祥等間聲請返還擔保書事件，本院裁定
如下：
    主  文
聲請駁回。
聲請訴訟費用由聲請人負擔。
    理  由
一、聲請意旨略以：伊與相對人吳張祥、張榮昌、俊陞企業有限
    公司（下稱俊陞公司，與吳張祥、張榮昌合稱相對人，單指
    其中一人逕稱其姓名或名稱）間聲請假扣押事件，伊前遵本
    院95年度抗字第1397號民事裁定（下稱系爭裁定），為供假
    扣押執行之擔保，而向臺灣板橋地方法院（下稱板橋地院）
    民事執行處提供民國95年11月13日之財團法人法律扶助基金
    會台北分會法扶保證字第9500127號保證書（下稱系爭保證
    書），並聲請板橋地院95年度執全字第6831號假扣押執行事
    件（下稱系爭假扣押執行事件）執行假扣押，再經板橋地院
    囑託臺灣臺北地方法院（下稱臺北地院）95年度執全助字第
    2210號假扣押執行事件（下稱系爭受託執行事件）為假扣押
    執行。茲因系爭裁定之本案判決，即兩造間返還挖土機事件
    判決（下稱本案判決）業於97年1月22日確定，相對人應連
    帶給付伊新臺幣（下同）208萬1211元本息（下稱系爭本案
    債權）。嗣伊將系爭本案債權讓與第三人葉錦源，經臺北地
    院97年度執字第50421號強制執行事件（下稱系爭執行事件
    ），調系爭受託執行事件卷執行拍賣吳張祥之不動產後，已
    獲清償。伊遂於99年12月31日向板橋地院聲請撤回系爭假扣
    押執行事件，並以100年3月9日國史館郵局148號存證信函（
    下稱系爭存證信函），定期21日催告相對人行使權利，吳張
    祥、俊陞公司業已收受而未行使，張榮昌則經郵局招領逾期
    退回，堪認此意思表示仍已達到張榮昌之支配範圍，而其無
    正當理由拒絕收受，應認已生送達效力，且迄未行使權利。
    爰依民事訴訟法第106條準用第104條第1項第3款規定，聲請
    返還系爭保證書云云。
二、第按，訴訟終結後，供擔保人證明已定二十日以上之期間，
    催告受擔保利益人行使權利而未行使，法院應依供擔保人之
    聲請，以裁定命返還其提存物或保證書，此觀諸民事訴訟法
    第10 4條第1項第3款前段規定即明。且此規定，於其他依法
    令供訴訟上之擔保者準用之，並為民事訴訟法第106條所明
    定。
三、經查，聲請人主張：伊依系爭裁定向板橋地院民事執行處提
    供系爭保證書，而聲請系爭假扣押執行事件執行假扣押，再
    經板橋地院囑託臺北地院以系爭受託執行事件為假扣押執行
    ；嗣因本案判決確定，相對人應連帶給付伊系爭本案債權；
    後伊將系爭本案債權讓與葉錦源，經系爭執行事件調系爭受
    託執行事件卷執行拍賣吳張祥之不動產後，已獲清償；伊另
    向板橋地院聲請撤回系爭假扣押執行事件，並以系爭存證信
    函，定期21日催告相對人行使權利，其中吳張祥、俊陞公司
    業已收受而未行使，張榮昌則經郵局招領逾期退回等情，業
    據聲請人提出系爭裁定、系爭保證書、民事撤回假扣押裁定
    狀、板橋地院100年1月13日板院輔95執全月字第6831號執行
    命令、系爭存證信函、中華郵政掛號郵件收件回執等件（均
    影本）附卷可證（見本院卷第5頁至第19頁），並經本院調
    取系爭假扣押執行事件卷宗核閱屬實，當堪信為真實。
四、再按，郵務機關送達掛號郵件至送達處所而不獲會晤應受送
    達人時，僅投遞招領通知於信箱內，該招領通知僅註明應於
    一定期限內前往某郵局領取掛號信件，縱相對人有收受該招
    領通知，然於前往郵局領取前，亦無法從招領通知得知該信
    件之種類及內容，自難即認於郵局待招領之存證信函，已置
    於相對人之支配範圍內，達於隨時可了解其內容之客觀狀態
    ，而謂催告相對人行使權利之存證信函已到達相對人。
五、復查，聲請人雖以：系爭存證信函已到達張榮昌之支配範圍
    ，而其無正當理由拒絕接收，應認發生送達效力云云。惟聲
    請人送達於張榮昌之系爭存證信函，既經國史館郵局以「招
    領逾期」退回，有信封封面、中華郵政掛號郵件收件回執（
    均影本）在卷可稽（見本院卷第19頁）。揆諸上四之說明意
    旨，應認系爭存證信未經合法送達予張榮昌，而不生定期催
    告行使權利之效力。況且，張榮昌之住所或應受送達處所是
    否如系爭存證信函所載，尤未見聲請人釋明，更難認系爭存
    證信函已到達張榮昌之支配範圍。至最高法院95年度臺上字
    第2611號判決、96年度臺上字第2792號判決所示原因事實，
    要與本件情形有間，尚不能比附援引，附此指明。
六、職是，聲請人既未定期催告受擔保利益人張榮昌行使權利而
    未行使。從而，其依民事訴訟法第104條第1項第3款聲請返
    還系爭保證書，核與法定要件不符，自不應准許。
七、據上論結，本件聲請為無理由，爰裁定如主文。
中    華    民    國   100    年    6     月    17    日
                  民事第五庭
                        審判長法  官  李錦美
                              法  官  黃雯惠
                              法  官  鍾任賜
正本係照原本作成。
如不服本裁定，應於收受送達後10日內向本院提出抗告狀，並應
繳納抗告費新台幣１千元。
中    華    民    國   100    年    6     月    17    日

                              書記官  吳金來